【裁判字號】    95,訴,1473
【裁判日期】    951211
【裁判案由】    偽造有價證券
【裁判全文】
臺灣臺中地方法院刑事判決  95年度訴字第1473號
公  訴  人  臺灣臺中地方法院檢察署檢察官
被      告  乙○○
                    9號
指定辯護人  本院公設辯護人  戊○○
上列被告因偽造有價證券案件，經檢察官提起公訴（94年度偵字
第9561號），本院判決如下：
    主    文
乙○○共同意圖供行使之用，而偽造有價證券，處有期徒刑年
貳月。
如附件一所示附條件買賣契約書連帶保證人欄之偽造「丁○○」
署押及印文各壹枚、如附件二所示本票發票人欄之偽造「丁○○
」署押及印文各壹枚及偽造之「丁○○」印章壹顆，均沒收。
    犯罪事實
一、緣乙○○於民國八十六年間，在臺中市○○路七三八號高達
    汽車商行擔任業務員。於同年十一、十二月間，客戶丁○○
    （現改名為黃古汶）因委由乙○○處理將舊有之自小客車出
    售，同時新購車牌號碼Ｒ７－７７２９號自小客車一部事宜
    ，為辦理過戶登記及貸款手續，乃將丁○○之國民身分證影
    本、丁○○名下不動產之房屋稅繳款書、地價稅繳款書影本
    各一張交予乙○○保管。乙○○於保管丁○○之前開資料期
    間，因負責其子保險事宜之國華人壽業務員己○○（尚未經
    追訴）有意以其姐庚○○名義貸款購車（車牌號碼Ｒ７－６
    ３３１號），但無法覓得適當之不動產連帶保證人（即俗稱
    房保），乙○○與己○○遂共同基於行使偽造私文書、意圖
    供行使之用，而偽造有價證券本票之犯意聯絡，謀議由乙○○利用業務之便，提供不知情之客戶丁○○之國民身分證、
    房屋稅繳款書、地價稅繳款書影本各一紙予己○○，再由己○○自行委請女姓友人冒充丁○○配合辦理對保手續。謀議
    既定，乙○○遂與辦理汽車貸款之雋邦企業股份有限公司（
    現改名為友邦資融股份有限公司）不知情之對保人員張君薇
    （現改名丙○○）相約於八十六年十一月二十一日前來高達
    汽車商行辦理己○○貸款購車之對保手續，己○○則自行找
    得亦有犯意聯絡、姓名年籍不詳之成年女子到場冒充丁○○
    ，並由該名成年女子在如附件一所示之附條件買賣契約書「
    連帶保證人」欄，偽造「丁○○」之署押一枚；由於欠缺丁○○之印章，不知情之張君薇乃當場委由不知情之刻印店成
    年人員偽刻「丁○○」之木質印章一顆，並由該名成年女子
    持以在前開偽造署押下偽蓋「丁○○」之印文一枚，而偽造
    完成表彰係由丁○○擔任如附件一所示附條件買賣契約之連
    帶保證人意旨之私文書一份；之後，又由該名成年女子在如
    附件二所示本票發票人欄偽造「丁○○」之署押一枚及以前
    開偽刻印章偽造「丁○○」之印文一枚，而偽造完成由丁○○共同簽發如附件二所示本票之有價證券一紙，再連同附件
    一所示之附條件買賣契約書均持交雋邦企業股份有限公司辦
    理貸款申請而予以行使，邦雋邦企業股份有限公司因不知「
    丁○○」係他人冒充，遂准予該件貸款申請案，核撥新臺幣
    （下同）五十一萬四千零八十元，足以生損害於丁○○及雋
    企業股份有限公司對汽車貸款業務審核、管理之正確性。
二、案經丁○○訴由臺灣臺中地方法院檢察署檢察官偵查起訴。
    理    由
一、證據能力之爭執：
    指定辯護人為被告乙○○辯護稱：告訴人丁○○於九十四年
    五月二日之警詢筆錄係屬審判外之陳述，無證據能力等語。
    而按被告以外之人於審判外之言詞或書面陳述，除法律有規
    定者外，不得作為證據。又按被告以外之人於檢察事務官、
    司法警察官或司法警察調查中所為之陳述，與審判中不符時
    ，其先前之陳述具有較可信之特別情況，且為證明犯罪事實
    存否所必要者，得為證據。刑事訴訟法第一五九條第一項、
    第一五九條之二分別定有明文。查證人丁○○於警詢時之陳
    述，核與本院審理時證述之內容均屬一致，核與刑事訴訟法
    第一百五十九條之二規定，即不相合，是以證人丁○○於九
    十四年五月二日警詢時之陳述，因屬審判外之言詞陳述，不
    得為證據，先予明。
二、訊據被告乙○○對於確有於上開時、地，因證人己○○欲貸
    款購買新車（車牌號碼Ｒ７－６３３１號），但無法覓得不
    動產保證人，遂利用保管客戶丁○○之國民身分證、房屋稅
    繳款書、地價稅繳款書影本之機會，擅自提供前開資料予證
    人己○○，並於八十六年十一月二十一日通知雋邦企業股份
    有限公司對保人員張君薇前來高達汽車商行辦理證人己○○
    貸款購車之對保手續，證人己○○則自行偕同女姓友人到場
    冒充丁○○，伊之所為係協助證人己○○犯罪等事實，均坦
    承不諱，但矢口否認有何偽造有價證券及行使偽造私文書之
    犯行，辯稱：伊係業務員，在辦理對保手續時，為了避嫌，
    會走開，並未參與對保、簽約手續，如附件一、二所示文件
    上之「丁○○」署押及印文均非伊所為，而係證人己○○指
    示同行女子冒名代行，伊與證人己○○並無共謀偽造有價證
    券之犯意聯絡，只是受證人己○○之利用提供客戶資料而已
    ，至多僅成立幫助犯云云。經查：
（一）上揭犯罪事實，業據告訴人丁○○具狀指訴歷歷及於本院
      審理時結證綦詳，復經證人張君薇到庭結證稱：本票及買
      賣契約書均是對保當場簽名、蓋章的，且會夾在一起請客
      戶簽寫，被告當時有向客戶介紹表示伊是來辦理對保的，
      當時是一男二女來辦理對保手續等語（本院卷第九十七、
      一一二至一一四頁），及證人己○○到庭結證稱：是在臺
      中市○○路的馬自達公司簽立如附件一所示之買賣契約書
      及如附件二所示之本票，伊當時有偕同二位女性友人一同
      前往等語（本院卷第一０八頁）詳確，並有如附件二所示
      本票一紙、臺灣臺北地方法院八十七年度票字第六八五四
      號民事聲請案卷（內有如附表編號一所示本票一紙、八十
      七年度票字第六八五四號民事裁定、民事裁定確定證明書
      稿）、臺灣雲林地方法院九十年度執字第七五八八號民事
      執行案卷（內有臺灣臺北地方法院八十七年度票字第六八
      五四號民事裁定、民事裁定確定證明書、臺灣雲林地方法
      院債權憑證）、本院九十三年度執字第五四八０四號一般
      執字案卷〔內有臺灣雲林地方法院債權憑證、本院九十四
      年度中簡聲字第一號民事裁定、本院民事執行處函（停止
      執行程序）、通知（稿）、本院九十三年度中簡字第三七
      八四號民事判決、民事判決確定證明書、〕、本院九十五
      年度促字第二四九一六號民事聲請事件案卷（內有附條件
      買賣契約書、九十五年度促字第二四九一六號支付命令）
      、交通部公路總局臺中區監理所函附之車牌號碼Ｒ７－７
      ７２９號汽車新領牌照登記書，友邦資融股份有限公司陳
      報之動產擔保附條件買賣設定登記申請書、車牌號碼Ｒ７
      －６３３１號汽車新領牌照登記書、雋邦企業股份有限公
      司分期付款申請書、丁○○名下不動產之房屋稅繳款書、
      地價稅繳款書、辛○○名下不動產之地價稅繳款書、車牌
      號碼Ｒ７－６３３１號行車執照、強制汽車第三人責任保
      險費收據、丁○○之國民身分證影本、如附件二所示本票
      ，被告受僱之員工動態卡、勞工保險卡附卷可稽。且經本
      院當庭命證人丁○○、己○○書寫「丁○○」各十次，再
      與如附件一、二所示文件上之「丁○○」署押比較結果，
      單以肉眼判斷，即可區辨證人丁○○、己○○之筆跡均與
      如附件一及附件二所示文件上之「丁○○」署押不同，上
      開二文件係證人丁○○、己○○以外之第三人所書立，應
      臻明確。
（二）被告雖以前揭情詞置辯，然按以自己共同犯罪之意思，參
      與實施犯罪構成要件以外之行為，或以自己共同犯罪之意
      思，事先同謀，而由其中一部分人實施犯罪之行為者，均
      為共同正犯。司法院大法官釋字第一０九號解釋可資參照
      。查本件係因證人己○○欲以其姐庚○○之名義向被告購
      車，但無法覓得合適之不動產連帶保證人，才由被告提供
      客戶丁○○之資料，證人己○○則自行尋得女性友人冒充
      丁○○，再由被告聯絡證人張君薇前來辦理貸款之對保手
      續；且被告對於雋邦企業股份有限公司辦理貸款對保手續
      時，均需簽立本票及貸款契約之流程，均知之甚詳，證人
      張君薇於八十六年十一月二十一日前來高達汽車商行辦理
      本件對保手續時，伊雖未參與對保手續，但人有在高達汽
      車商行內，當日亦確有簽立如附件一、二所示文件，其中
      關於「丁○○」之署押及印文，均非證人丁○○所為，全
      係與證人己○○同行之姓名年籍不詳之成年女子完成等事
      實，業據被告供明在卷（本院卷第二十一頁）。依此可知
      ，被告在辦理本件對保手續前，顯已參與謀議，繼之，又
      負責聯絡雋邦企業股份有限公司承辦人員張君薇與證人己○○前來被告工作場所即高達汽車商行為對保手續，於證
      人張君薇與證人己○○、冒充丁○○之成年女子進行對保
      時，亦有在場，明知當場自稱丁○○之成年女子實際上並
      非其客戶丁○○本人，其與證人己○○、冒充丁○○之成
      年女子間確有共同冒用丁○○名義偽造如附件一所示私文
      書及如附件二所示本票，用以矇騙雋邦企業股份有限公司
      ，使證人己○○能順利通過汽車貸款之犯意聯絡，至臻明
      確。被告辯稱：伊只是提供客戶丁○○之資料，協助證人
      己○○犯罪，並無共同偽造有價證券之犯意聯絡，至多僅
      能成立幫助犯云云，委不可採。
（三）被告未經證人丁○○之同意或授權，即推由姓名年籍不詳
      之成年女子冒充丁○○，偽造附件一所示私文書及如附件
      二所示本票，自已妨害證人丁○○之意思自主權，且因冒
      用丁○○名義簽發上開文件，致使雋邦企業股份有限公司
      誤以為證人丁○○係本件汽車貸款之連帶保證人，進而向
      證人丁○○求償，並查封證人丁○○之不動產，又使證人
      丁○○之權益受有損害。雋邦企業股份有限公司則因不知
      本件汽車貸款申請案有冒充連帶保證人之情事，影響本件
      貸款申請之信用評估及准否之審核，進而准予核貸，最終
      卻無法向被冒名之連帶保證人丁○○求償，顯然亦嚴重影
      響該公司對汽車貸款業務審核、管理之正確性。
（四）指定辯護人雖聲請傳喚本件貸款對保當日與證人己○○同
      行之女子吳宸慧，但被告、證人己○○或指定辯護人均未
      能提供證人吳宸慧之年籍、住居所供本院傳喚，本院無從
      調查，併此明。
（五）綜上所陳，被告所為辯解，並不可採。從而，本件事證明
      確，被告上揭犯行，洵堪認定。
三、新舊法比較之說明：
（一）刑法第二條第一項規定：
      查被告行為後，刑法第二條第一項業於九十四年二月二日
      修正公布，並自九十五年七月一日起施行。修正後刑法第
      二條第一項規定，已將新舊法律適用之「從新從輕」原則
      ，改採「從舊從輕」原則，而此規定僅係規範行為後法律
      變更所生新舊法律比較適用之準據法，並非實體刑罰法律
      ，自不生行為後法律變更之比較適用之問題，應逕行適用
      新法第二條第一項之規定，為「從舊從輕」之比較。
（二）刑法第二百零一條法定刑為罰金部分：
  １、被告行為後，刑法第三十三條第五款業於九十四年二月二
      日修正公布，並自九十五年七月一日起施行；修正後刑法
      第三十三條第五款規定「罰金：新臺幣一千元以上，以百
      元計算之。」，與修正前刑法第三十三條第五款規定「罰
      金：一元以上。」不同。比較新舊法結果，以舊法較有利
      於行為人，故依刑法第二條第一項前段規定，本案關於刑
      法之法定刑罰金部分，自應適用行為時之法律即修正前刑
      法第三十三條第五款規定決定其罰金部分之法定刑。
  ２、法定刑為罰金之提高標準之新舊法適用：
      被告行為後，關於刑法罰金刑部分，業於九十五年六月十
      四日以華總一義字第０９５０００３５１８１號令增訂公
      布刑法施行法第一條之一，明定：「中華民國九十四年一
      月七日刑法修正施行後（按指九十五年七月一日），刑法
      分則編所定罰金之貨幣單位為新台幣。九十四年一月七日
      刑法修正時，刑法分則編未修正之條文定有罰金刑者，自
      九十四年一月七日刑法修正施行後，就其所定數額提高為
      三十倍。但七十二年六月二十六日到九十四年一月七日新
      增或修正之條文，就其所定數額提高為三倍。」，與該條
      增訂公布前，就罰金刑部分所適用之罰金罰鍰提高標準條
      例第一條前段、現行法規所定貨幣單位折算新臺幣條例第
      二條規定不同。而刑法第二百零一條係刑法分則編未修正
      之條文而定有罰金刑者，比較新舊法適用之結果，其關於
      法定刑為罰金部分之提高標準，新法並無較有利於被告之
      情形，故依刑法第二條第一項前段規定，自應適用行為時
      之法律即罰金罰鍰提高標準條例第一條及現行法規所定貨
      幣單位折算新臺幣條例第二條。
（三）刑法第五十五條牽連犯之規定：
      被告行為後，刑法第五十五條牽連犯之規定，業於九十四
      年二月二日修正公布刪除，並自九十五年七月一日施行。
      則本案被告所犯行使偽造私文書罪及意圖供行使之用，而
      偽造有價證券罪，有牽連犯之關係，應從一重之意圖供行
      使之用，而偽造有價證券罪論處。若依修正後之刑法，既
      已刪除牽連犯之規定，則所犯上開二罪，應依數罪併罰之
      規定分論併罰。比較新舊法之規定，修正後之規定並非較
      有利於被告。
四、按本票可以流通市面，為有價證券，偽造是項證券而行使之
    ，本含有詐欺性質，其詐欺行為不應另行論罪。最高法院三
    十一年上字第四０九號判例可資參照。是核被告所為，係犯
    刑法第二百十六條、第二百十條之行使偽造私文書罪及同法
    第二百零一條第一項之意圖供行使之用，而偽造有價證券罪
    。被告與證人己○○、冒充丁○○之成年女子間，就上開犯
    行，均有犯意之聯絡及行為之分擔，皆為共同正犯。被告推
    由證人張君薇委由不知情之成年刻印人員偽造丁○○之印章
    一顆，係間接正犯。被告推由證人張君薇向不知情之成年刻
    印人員偽造「丁○○」之印章一顆，並由冒充丁○○之成年
    女子共犯在如附件一所示私文書偽造「丁○○」之署押一枚
    及偽蓋「丁○○」之印文一枚及在如附表二所示本票上偽造
    偽偽造「丁○○」之署押一枚及偽蓋「丁○○」之印文一枚
    ，所犯偽造印章、偽造署押、偽造印文之行為，分別為偽造
    私文書、偽造有價證券犯行之部分行為，偽造私文書後又持
    以行使，偽造之低度行為為行使之高度行為所吸收，偽造有
    價證券之低度行為則為偽造之高度行為所吸收，均不另論罪
    。被告所犯上開二罪，有手段目的之牽連關係，應從一重之
    意圖供行使之用，而偽造有價證券罪論處。公訴人雖僅就被
    告前開意圖供行使之用而偽造有價證券犯行提起公訴，然檢
    察官就犯罪事實一部起訴者，其效力及於全部，刑事訴訟法
    第二百六十七條定有明文。本案被告另有違犯前揭行使偽造
    私文書之犯罪事實，且與前揭論罪科刑之意圖供行使之用，
    而偽造有價證券罪間，有牽連犯之關係，已如前述，本院自
    應就屬於裁判上一罪之行使偽造私文書犯行，一併加以裁判
    。爰審酌被告於違犯本案前，僅於八十四年間曾因賭博罪，
    經法院判處罰金銀元四千元確定，並於八十四年十月五日繳
    納罰金執行完畢，素行尚稱良好，有臺灣高等法院被告前案
    紀錄表可按，其基於與證人己○○之情誼，為協助證人己○○順利貸款，竟利用業務上保管客戶丁○○個人資料之便捷
    ，擅自將客戶丁○○之資料提供予證人己○○，供作證人己○○辦理汽車貸款時之連帶保證人資料，再由證人己○○之
    成年女性友人冒充證人丁○○，以配合雋邦企業股份有限公
    司之對保手續，犯罪之動機、目的均屬可議，手段雖然平和
    ，但因此造成證人丁○○遭到雋邦企業股份有限公司之追索
    ，名下不動產被法院查封，幸經證人丁○○及時聲明異議，
    始未遭受拍賣清償證人己○○之債務，雋邦企業股份有限公
    司則因不知連帶保證人丁○○係遭人冒充，而核准貸款五十
    一萬四千零八十元，又未能對房保人即丁○○追償，所生損
    害非小，使證人己○○順利貸款之利得頗多，再考之被告之
    職業、智識等生活情狀，暨犯後對前揭犯罪事實大多能夠坦
    認，態度非差等一切情狀，量處如主文所示之刑。如附件一
    所示附條件買賣契約書上連帶保證人欄之偽造「丁○○」署
    押及印文各一枚，及如附件二所示本票發票人欄之偽造「丁○○」署押及印文各一枚，爰依刑法第二百十九條規定，沒
    收之。偽造之「丁○○」印章一顆，雖未據扣案，但無證據
    證明業已滅失，亦依刑法第二百十九條規定，併予沒收。
據上論斷，應依刑事訴訟法第二百九十九條第一項前段，刑法第
二條第一項前段、第二十八條、第二百零一條第一項、第二百十
六條、第二百十條、第五十五條（修正前）、第二百十九條，罰
金罰鍰提高標準條例第一條前段，判決如主文。
本案經檢察官甲○○到庭執行職務
中    華    民    國    95    年    12    月    11    日
            刑事第十一庭  審判長法  官  吳進發
                                法  官  王世華
                                法  官  莊嘉蕙
以上正本證明與原本無異。
如不服本判決，應於送達後十日內向本院提出上訴狀（須附繕本
），上訴於臺灣高等法院臺中分院。
                                書記官  魏愛玲
中    華    民    國    95    年    12    月    11    日
附錄論罪科刑法條
中華民國刑法第201條
意圖供行使之用，而偽造、變造公債票、公司股票或其他有價證
券者，處三年以上十年以下有期徒刑，得併科三千元以下罰金。
行使偽造、變造之公債票、公司股票或其他有價證券，或意圖供
行使之用，而收集或交付於人者，處一年以上七年以下有期徒刑
，得併科三千元以下罰金。
中華民國刑法第216條
行使第二百十條至第二百十五條之文書者，依偽造、變造文書或
登載不實事項或使登載不實事項之規定處斷。
中華民國刑法第210條
偽造、變造私文書，足以生損害於公眾或他人者，處五年以下有
期徒刑。


司法院資訊處製作；財團法人民間司法改革基金會備份。
